臺灣高等法院高雄分院刑事判決　　　　100年度上易字第299號
上　訴　人
即　被　告　林金水
上列上訴人因贓物案件，不服臺灣高雄地方法院99年度易字第13
08號中華民國100 年1 月27日第一審判決（起訴案號：臺灣高雄
地方法院檢察署98年度偵字第36240 號），提起上訴，本院判決
如下：
    主  文
上訴駁回。
    事  實
一、林金水與林政憲（業經原審判決有罪確定）明知如附表所示
    之汽車（失竊時間及地點均詳如附表所載）均係屬來路不明
    之贓物，竟仍共同基於收受贓物之犯意，推由林政憲分別於
    如附表所載時間，自真實姓名年籍不詳之人處收受之，再以
    電話通知林金水上開汽車所在之處，並由林金水給付新臺幣
    （下同）100 元至200 元不等現金予林政憲作為報酬，之後
    林金水再主動以電話報警，通知警方前往車輛置放地點查贓
    ，欲藉此舉通達人情。
二、案經高雄市政府警察局左營分局移請臺灣高雄地方法院檢察
    署檢察官偵查起訴。
    理  由
一、按被告以外之人於審判外之陳述，雖不符刑事訴訟法第159
    條之1 至第159 條之4 之規定，而經當事人於審判程序同意
    作為證據，法院審酌該言詞陳述或書面陳述作成時之情況，
    認為適當者，亦得為證據。當事人、代理人或辯護人於法院
    調查證據時，知有第159 條第1 項不得為證據之情形，而未
    於言詞辯論終結前聲明異議者，視為有前項之同意，同法第
    159 條之5 第1 、2 項分別定有明文。本判決所引用之證據
    ，其原屬於傳聞證據部分，檢察官及被告均同意作為證據（
    見本院卷第33、34頁），本院審酌該等言詞陳述或書面陳述
    作成時之情況，並無不法或不當之情形，認為以之作為證據
    適當，依上開規定，應有證據能力。
二、訊據上訴人即被告林金水矢口否認上開事實，辯稱：我是聽
    同案林政憲說他朋友有時去偷車後，車就隨便丟，我想說遭
    竊車主要靠車子過生活很可憐，警察曾告訴我，如果發現車
    子放比較久或可疑的可向警方通報，所以才告知林政憲如果
    發現有偷竊的車子隨意丟棄可以通知我，我會給林政憲1 、
    200 元做為補貼，我是出於好意云云。惟查：
(一)、如附表所示之車，均係如附表所示之被害人葉進益等人所有
    ，並於不詳時間在附表所示之地點遭人竊取一情，業經證人
    即被害人葉進益、李寶蓮、陳文良、劉榮真、林明山、張簡
    金專於警詢時之證述綦詳，並有證人即尋獲贓車之員警黃志
    宏、王國川、蔡杰宏、羅卓龍、邱志仁、吳文瑞、許忠信、
    黃添水於警詢中之證述，復有上開車輛之失車- 唯讀案件基
    本資料等在卷可證，是如附表所示之車輛均屬遭竊之贓車一
    情，堪以認定。且被告林金水於原審審理中供陳：我聽被告
    林政憲說他朋友有時去牽車載東西，車隨便丟，牽車就是偷
    車等詞（見原審卷第53、56頁），足證被告林金水對於附表
    所示之車輛均屬贓車一事，有所認識。
(二)、又行動電話門號0000000000係被告林金水在使用、行動電話
    門號0000000000為林政憲在使用、行動電話門號0000000000
    則係證人蔡坤樹在使用一情，業據被告林金水於警詢中自承
    ：行動電話門號0000000000為我本人使用，從97年開始使用
    ，大約使用到98年1 、2 月間等語（見警卷第11頁背面）、
    林政憲於原審陳稱：0000000000是我在使用，0000000000是
    證人蔡坤樹在使用等情（見原審易字卷第34頁、第170 頁）
    。而如附表所示之汽車均是林政憲收受後通知被告林金水，
    被告林金水則通知證人蔡坤樹或不明人士前往確認等情，亦
    有下列通訊監察譯文可證（以下A 代表被告林金水、B 為同
    案被告林政憲）：
  1.車牌號碼YZ-3001 自小貨車部分：有97年12月30日8 時29分
    許，被告林金水與林政憲間之對話、同日8 時37分許，被告
    林金水與蔡坤樹以上開行動電話門號聯繫，以及同日9 時45
    分許被告林金水通知警員黃志宏上開車輛所停放位置之通訊
    監察譯文（警卷第59頁）：
  B ：我有載一些電線、阿魯米（鋁）、和一些榻榻米去估估，
    還包括那台車。A ：我等一下下去。B ：好。
  A ：阿賢（即林政憲）在公司嘛。蔡坤樹：嗯。A ：他講那
    台車你有看到嗎？蔡坤樹：有啊。A ：車放在哪？蔡坤樹：
    車在我們旁邊的保養廠紅綠燈再過去旁邊而已。A ：這樣喔
    。車牌號碼幾號？蔡坤樹：YZ-3001 。A ：那台車新還是舊
    ？蔡坤樹：那台車舊了，看起來不新。
  A ：「宏哥」啊。黃志宏：你是誰？A ：「輝仔」啦。黃志
    宏：「輝哥」按怎？A ：小貨車，剛好在停車格裡面，3001
    。黃志宏：好，感恩。
  2.車牌號碼YR-4057 藍色自小貨車部分：有98年1 月11日14時
    59分許、同日15時57分許，被告林金水與林政憲間之對話及
    15時28分許，被告林金水與蔡坤樹以上開行動電話聯繫之通
    訊監察譯文可參（警卷第61頁）：
  A ：按怎？B ：大仔，車子先給你好嗎？A ：車子？B ：對
    啊，昨天整個都是臨檢的，這台是昨天的。A ：開過來國昌
    國中的門口停車場。B ：不然就10多分。A ：好。
  A ：按怎？B ：大仔，我放好了，沒有叫「樹仔」（即蔡坤
    樹）過來看一下。A ：喔，你不是有打電話給他了。B ：對
    啊，來這裡只要3 、5 分而已，我等了10幾分了都沒看到人
    。
  A ：按怎，沒什麼狀況吧？蔡坤樹：沒有。A ：車牌號碼幾
    號？蔡坤樹：4057，在國昌國中的門口。A ：好，4057嗎？
    蔡坤樹：嗯，藍色的貨車。A ：好。
  3.車牌號碼E8-1835 號綠色箱型車部分：有98年1 月12日18時
    49分許，被告林金水與林政憲間之對話、同日19時43分許，
    被告林金水與蔡坤樹及同日21時47分許，被告2 人以前開行
    動電話聯繫之通訊監察譯文可參（警卷第62、63頁）：
  A ：你不是說要找一些「鋁棒」嗎？B ：對啊，早上我在那
    邊敲一敲結果沒有辦法，現在算我用另外一台車子過來給你
    ，那一台車我晚上要做，你聽到沒有？A ：好啦。
  A ：按怎？「阿賢」（即被告林政憲）有過去嗎？蔡坤樹：
    有。A ：車牌號碼幾號？蔡坤樹：英文的E ，阿拉伯數字的
    8 ，再來是1835。A ：E8-1835 喔。蔡坤樹：嗯，國昌門口
    的左手邊，綠色的箱型車。
  A ：按怎，你打電話給我？B ：嗯，大仔，我跟你講，最後
    這台慢一點報。A ：你說綠色的這台報完了。B ：慘。A ：
    按怎呢？B ：那個有問題啦…A ：沒關係啦，我們的工作都
    到這裡而已，你不用煩惱。B ：好。A ：承辦的人也不會辦
    到那邊去。B ：好。
  4.車牌號碼DQ-5271 號藍色自小貨車部分：有98年1 月14日15
    時14分許、同日18時37、43分許及23時30分許，被告林金水
    與林政憲間之對話、被告與不明人士以及被告向警員邱志仁
    通知上開車輛所在位置之通訊監察譯文（警卷第64、65頁）
    ：
  B ：大仔，我現在把車子弄過去給你，要放在哪裡？A ：燦
    坤後面的停車場就好。
  A ：按怎？不明人士：大仔，車牌號碼5271，DQ喔。A ：52
    71喔。不明人士：他前面的英文是DQ，DQ-5271 。A ：好。
  A ：邱小隊長嗎？邱志宏：是。…A ：我跟你講，「燦坤」
    後面停車場那邊，麻煩一下，這裡有一台車，「優佳鮮奶」
    的隔壁這個停車場你知道嘛。邱志宏：嗯。A ：這裡有一台
    DQ-5271 。邱志宏：這樣喔。A ：對，我現在人在這裡，你
    等一下若閒過來看看。邱志宏：喔，這樣喔，好。
  5.車牌號碼S7-4099 號綠色廂型車部分：有98年1 月19日16時
    59分，被告林金水通知警員黃添水上開車輛所在位置之通訊
    監察譯文（警卷第71頁）：
    A ：我跟你講，我有事情要麻煩你一下，在右昌要過去雙層的
    加油站，右手邊有那個椰子樹，樹下有一台綠色的廂型車，
    車牌0049，麻煩你過去看一下，看放那麼久了，看看有沒有
    什麼問題。黃添水：你講靠近哪裏？等一下，你再講一次。
    A ：在右昌要過去雙層的加油站，你知道的嘛。黃添水：嗯
    。A ：喂。黃添水：你剛才說0049嘛，對不對..0040啦。A
    ：0040喔，（背景聲）：樹仔，前面00，等一下，我問他一
    下；（背景）00多少？車牌（背景聲樹仔）：S7-0499 。
  (三)上開通話之監聽內容，有臺灣高雄地方法院97年聲監字第23
    95號通訊監察書及電話通訊監察譯文附卷可憑（見警卷第57
    至71頁），且為被告林金水與林政憲所是認（見原審卷第48
    、98頁、本院卷第33頁、第34頁），足認上開通話內容確係
    被告林金水與林政憲或與蔡坤樹暨其他人之對話內容無訛。
    又從上開通訊監察譯文可知，林政憲均會以電話告知被告林
    金水「伊」將車子停放之地點，而非「伊朋友」停放之地點
    ，顯見林政憲確有從不明人士收受附表所示汽車後，再將上
    開汽車移置定點停放之行為，而非僅是向被告林金水轉達上
    開汽車停放之地點甚明。再參以被告林金水於98年1 月6日8
    時51分許使用上開行動電話撥打給林政憲之通訊內容：被告
    林金水：「阿賢」（被告綽號），你沒有出去喔？林政憲：
    昨天沒有阿。被告林金水：這二天出去，如果有的時候…，
    林政憲：我知道。被告林金水：你知道喔，摩托車跟車子都
    沒關係。林政憲：好。被告林金水：如果有的話，再弄過來
    這邊，有沒有聽到等語綦詳（見警卷第60頁）。顯見林政憲
    未交付汽車予被告林金水時，被告林金水尚以電話催促林政
    憲儘快收受來源不明之機車、汽車供被告林金水通達人情之
    用，且在林政憲以電話通知其已將汽車停放好並告知所在位
    置後，被告林金水均再指示蔡坤樹或不明人士前往確認林政
    憲所述車牌號碼及停放地點是否無訛（車牌號碼DQ-5271 號
    藍色自小貨車，被告林金水甚至向員警邱志宏表示人在贓車
    停放現場。），顯見被告林金水與林政憲就如附表所示之汽
    車均為贓車並予已收受一情，有犯意聯絡與行為分擔至明。
    被告林金水辯稱伊未收受贓物等情，實屬卸責之詞，不足為
    信。
  (四)公訴意旨另認為被告林金水於每次收受贓物後均會支付同案
    被告林政憲300 至2,000 元不等之現金作為報酬等情，惟被
    告林金水自承每次僅給100 、200 元作為報酬（見原審卷第
    79頁），林政憲雖於警詢證稱每次約300 至2000元不等，惟
    為被告林金水否認，復無證據證明林政憲所述屬實，基於罪
    證有疑，利於被告原則，應認為被告林金水每次收受贓物後
    均給付林政憲100 元或200 元作為報酬。
三、核被告林金水所為，均係犯刑法第349 條第1 項之收受贓物
    罪。被告就附表所示5 次收受贓物之行為，其與林政憲間有
    犯意聯絡，行為分擔，應論以共同正犯。被告所犯上開5 次
    收受贓物之行為，犯意各別、時間不同，應分論併罰。
四、原審以被告林金水收受贓物犯行，罪證明確，適用刑法第28
    條、第349 條第1 項、第41條第1 項前段、第51條第5 款，
    刑法施行法第1 條之1 之規定，審酌被告正值青壯，為圖一
    己私利、通達警方人情，與林政憲共謀向他人收受贓物，增
    加人民財物被竊之風險，惟所收受之贓物均經通報警方由被
    害人領回，造成被害人之財產損失較輕，及被告犯罪後之態
    度等一切情狀，就被告所犯5 罪，各量處有期徒刑4 月，並
    定其應執行有期徒刑1 年2 月，及均諭知如易科罰金，以新
    臺幣1 千元折算1 日。原審認事用法核無違誤，量刑亦稱妥
    適。
五、被告上訴意旨略以：(一)按所謂收受贓物，係指無償取得贓物
    之行為，原判決既認定被告有給付林政憲100 元或200 元報
    酬之事實，然又論處被告收受贓物刑責，適用法則即有欠當
    。又被告接獲林政憲告知贓物停放地點，旋即以電話向警方
    通報，復由警方通知各失主領回，被告自始並無領得各該贓
    物之意圖，原判決論處被告收受贓物刑責，實有違論理法則
    。再，原判決就YE－3001號車，記載被告通報警方時間為97
    年12月30日9 時45分許，但記載發現該車失竊時間為98年1
    月2 日下午5 時許，則當失主尚未發現失竊前，被告即行通
    報警方並由失主取回失物，被告有無刑法第62條自首減刑之
    適用，尚非無審酌之餘地。(二)另被告之行為，有無適用刑法
    第26條：「行為不能發生犯罪結果，又無危險者，不罰。」
    第16條後段：「如係自信其行為為法律所許可而有正當理由
    者，得免除其刑」之規定，不無疑義云云，而指摘原判決此
    部分不當。惟查，原判決係認定被告林金水係與同案被告林
    政憲基於收受贓物之犯意聯絡，推由林政憲收受贓物，而於
    收受每部車後，由被告給予林政憲100 元至200 元之不等現
    金作為酬勞，足見該100 元至200 元之現金，並非購買贓物
    之對價，且被告亦與林政憲共同收受贓物，是原判決論處被
    告共同收受贓物罪，並無違誤。又被告向警方通報，並非基
    於自首犯罪而接受裁判之意，自無適用刑法第62條自首減輕
    其刑之規定。另被告之行為既已發生共同收受贓物之事實，
    且其明知贓物仍予收受，而收受贓物係屬違法之行為，為一
    般人所知之，被告雖於收受贓物後，隨即通報警方，亦難認
    其收受贓物有正當理由而有適用刑法第26條、第16條前段之
    情形。綜上所述，本件被告之上訴，為無理由，應予駁回。
六、公訴意旨另認被告林金水於98年1 月17日12時30分許，與同
    案被告林政憲共同收受車牌號碼VN-6781 號紅色廂型車（為
    林明山所有，於98年1 月17日在高雄市○○區○○路751 巷
    38弄2 號失竊），因認被告金水共同收受贓物罪嫌部分，業
    經原審判決公訴不受理；及同案被告林政憲部分，業經原審
    判決有罪，均確定在案，併此敘明。
據上論斷，應依刑事訴訟法第368條，判決如主文。
本案經檢察官李門騫到庭執行職務。
中    華    民    國  100     年    5     月    11    日
                  刑事第六庭    審判長法  官  王憲義
                                      法  官  簡志瑩
                                      法  官  邱永貴
以上正本證明與原本無異。
不得上訴。
中    華    民    國  100     年    5     月    11    日
                                      書記官  盧雅婷
附錄本判決論罪科刑法條：
刑法第349條
收受贓物者，處三年以下有期徒刑、拘役或五百元以下罰金。
搬運、寄藏、故買贓物或為牙保者，處五年以下有期徒刑、拘役
或科或併科一千元以下罰金。
因贓物變得之財物，以贓物論。
附表：
┌────┬──────┬───────────┬────┬──────┐
│車號    │收受時間    │被害人發現失竊時間、失│被害人  │尋獲領回時間│
│        │            │竊地點                │        │            │
├────┼──────┼───────────┼────┼──────┤
│YZ-3001 │97年12月30日│98年1 月2 日下午5 時許│葉進益  │98年1 月21日│
│        │上午8 時37分│在高雄市○○區○○路61│        │            │
│        │許          │號                    │        │            │
├────┼──────┼───────────┼────┼──────┤
│YR-4057 │98年1 月11日│98年1 月11日下午4 時30│李寶蓮  │98年1 月16日│
│        │下午3 時28分│分許在高雄市左營區立大│        │            │
│        │許          │路與該路18巷巷口      │        │            │
├────┼──────┼───────────┼────┼──────┤
│E8-1835 │98年1 月12日│98年1 月12日下午6 時50│陳文良  │98年1 月17日│
│        │下午7 時43分│分許在高雄市左營區孟子│        │            │
│        │許前某時    │路322 號前            │        │            │
├────┼──────┼───────────┼────┼──────┤
│DQ-5271 │98年1 月14日│98年1 月14日13時許在高│劉榮真  │98年1 月22日│
│        │15時14分許  │雄市○○區○○路675號 │        │            │
│        │            │前                    │        │            │
├────┼──────┼───────────┼────┼──────┤
│S7-4099 │98年1 月19日│98年1 月19日15時10分許│張簡金專│98年1 月23日│
│        │某時許      │在高雄市左營區○○○路│        │            │
│        │            │740 巷32弄9 號        │        │            │
└────┴──────┴───────────┴────┴──────┘